【裁判字號】    98,抗,282
【裁判日期】    990114
【裁判案由】    停止執行
【裁判全文】
臺灣高等法院臺南分院民事裁定  98年度抗字第282號
抗  告  人  丙○○
            乙○○
            共同送達代收人  古.
相  對  人  嘉義縣民雄鄉農會
法定代理人  甲○○
上列抗告人因與相對人間聲請停止執行事件，對於中華民國98年
11月13日臺灣嘉義地方法院所為98年度聲字第534 號裁定，提起
抗告，本院裁定如下：
    主  文
原裁定廢棄，發回臺灣嘉義地方法院。
    理  由
一、抗告意旨略以：相對人聲請強制執行之金額加計本息後為新
    臺幣（下同）19,403,911元，且相對人除抗告人外，並已聲
    請執行其他債務人之財產，而抗告人丙○○之固有財產，包
    括如附表編號3所示之銀行存款14,354 元，及自民國（下同
    ）98年12月份起薪資債權3分之1，暨如附表編號1、2所示之
    不動產公告現值為1,288,144 元（尚有合作金庫設定最高限
    額抵押權120萬元，及住福會最高限額抵押權150萬元）。則
    以相對人就本件執行標的物之總價值，顯低於相對人聲請執
    行之債權額，停止執行後相對人因此可能受有之損害，充其
    量僅以本件執行標的物未能及時受償者為限，始與相對人所
    受之損害有因果關係。乃原法院竟以相對人聲請強制執行之
    債權額為基礎，計算停止執行之擔保金額，依最高法院86年
    度台抗字第442 號裁定意旨，自有未洽。本件應以相對人聲
    請執行債權額中，相當於抗告人所有執行標的物價額部分，
    因未能即時強制執行期間所生利息損失，為相對人可能遭受
    之損害，始為適當。依此計算相對人可能遭受之損害額，約
    為385,616元（計算式：14,354＋75,840÷3×40＋1,288,14
    4＝2,313,698；2,313,698×5％÷12×40＝ 385,616），此
    為相對人因抗告人聲請停止執行，致未能即時受償之損害額
    ，並依此為基礎酌定擔保金額，方為允當。爰提起抗告，求
    廢棄原裁定，另為適法酌定等語。
二、按有回復原狀之聲請，或提起再審或異議之訴，或對於和解
    為繼續審判之請求，或提起宣告調解無效之訴、撤銷調解之
    訴，或對於許可強制執行之裁定提起抗告時，法院因必要情
    形或依聲請定相當並確實之擔保，得為停止強制執行之裁定
    ，強制執行法第18條第2 項定有明文。又按法院因債務人之
    聲請，依法定相當並確實之擔保，得為停止強制執行之裁定
    ，債務人本此裁定所供擔保，係以擔保債權人因債務人聲請
    停止強制執行不當，可能遭受之損害得獲賠償為目的，乃兼
    顧債權人與債務人之權益，並非增加債務人之額外負擔，亦
    經司法院大法官會議釋字第403 號解釋在案。是法院定此項
    擔保，其數額應依標的物停止執行後，債權人未能即時受償
    或利用該標的物所受之損害額，或其因另供擔保強制執行所
    受之損害額定之，非以標的物之價值或其債權額為依據，亦
    有最高法院91年度台抗字第113號裁定意旨足參。
三、經查本件相對人以原法院90年4 月26日債權憑證為執行名義
    ，聲請強制執行抗告人之財產，經原法院以98年度司執字第
    15542 號強制執行事件受理，嗣抗告人以該執行名義所載債
    務，係抗告人之父對相對人所負債務，已依民法繼承編施行
    法第1 條之3第4項規定，提起第三人異議之訴，現由原法院
    以98年度補字第421 號事件受理審判進行中各情，業經原法
    院及本院調閱各該案卷查核無訛，並為兩造所不爭執，自與
    強制執行法第18條第2 項規定相符。原法院為此裁定准許抗
    告人提供擔保後，在其與相對人間第三人異議之訴事件判決
    確定前，停止系爭執行事件中關於抗告人如附表所示財產為
    執行標的之強制執行程序，固無不合。惟原法院疏未注意酌
    定擔保金，其數額應依標的物停止執行後，債權人即相對人
    未能即時受償或利用該標的物所受之損害額，非以標的物之
    價值或其債權額為依據之要件，致未審酌本件為執行標的之
    抗告人財產價額，是否顯逾相對人聲請執行之債權額，遽依
    相對人聲請執行之債權額本息19,403,911元，計算酌定本件
    擔保金額為3,233,985 元，自有未合。抗告人執詞指摘該擔
    保金之酌定不當，即非無稽。又抗告人丙○○所有如附表編
    號1、2所示不動產現值，僅為財政部國稅局核課稅額之課稅
    依據，是否得遽資為認定該執行標的物之價值，亦非無審酌
    餘地，況該不動產復經其他債權人設定第一、二順位最高限
    額抵押權在案，該等順位抵押權人之實際債權額若干，亦事
    涉認定本件執行標的物停止執行後，相對人未能即時受償或
    利用該標的物所受之損害額度，及抗告人是否尚有其他財產
    ，得為相對人聲請執行之標的，此均攸關本件如何酌定「相
    當並確實」擔保金額之重要資料。而因抗告人所提第三人異
    議之訴，仍在原法院審理中，宜由原法院就近一併調查，爰
    由本院將原裁定廢棄，發回原法院更為妥適之處理。
四、據上論結，本件抗告為有理由，應依強制執行法第 30條之1
    ，民事訴訟法第492條，裁定如主文。
中    華    民    國    99    年    1    月    14     日
                  民事第一庭  審判長法  官  丁振昌
                                    法  官  高明發
                                    法  官  林永茂
上為正本係照原本作成。
本裁定除以適用法規顯有錯誤為理由外，不得再抗告。如提出再
抗告，應於收受送達後10日內委任律師為代理人向本院提出再抗
告狀（須附繕本），並繳納再抗告費新台幣1千元。
中    華    民    國    99    年    1    月    14     日
                                    書記官  蔡宜均
【附記】
民事訴訟法第495條之1第2項準用同法第466條之1第1、2項規定
：
(1)對於第二審判決上訴，上訴人應委任律師為訴訟代理人。但上
  訴人或其法定代理人具有律師資格者，不在此限。
(2)上訴人之配偶、三親等內之血親、二親等內之姻親，或上訴人
  為法人、中央或地方機關時，其所屬專任人員具有律師資格並
  經法院認為適當者，亦得為第三審訴訟代理人。
民事訴訟法第466條之2第1項：
  上訴人無資力委任訴訟代理人者，得依訴訟救助之規定，聲請
  第三審法院為之選任律師為其訴訟代理人。
附表（丙○○）
┌──┬─────────┬─────────────────┐
│編號│    財產標示      │    備      註                    │
├──┼─────────┼─────────────────┤
│  1 │臺中市○○區○○段│財政部財產歸屬資料清單記載現值為│
│    │678地號土地（持份 │  824,144元。                     │
│    │比例0.0256）      │與編號 2不動產，共同設定最高限額│
│    │                  │  抵押權（抵押權人：公務人員住宅及│
│    │                  │  福利委員會、合作金庫）          │
├──┼─────────┼─────────────────┤
│  2 │臺中市○○區○○段│財政部財產歸屬資料清單記載現值為│
│    │4632建號建物（總面│  464,000元。                     │
│    │積93.19平方公尺） │同編號1 記載。                  │
├──┼─────────┼─────────────────┤
│  3 │臺中中正路郵局存款│因為薪資帳戶已扣薪不得再查扣薪資帳│
│    │                  │戶存款（臺中地院執行處98年11月27日│
│    │                  │中院彥民執98司執助申字第1463號函）│
├──┼─────────┼─────────────────┤
│  4 │內政部警政署保安警│每月應領薪津（包括薪金、獎金及其他│
│    │察第四總隊薪資債權│特別給付）其中3分之1予以扣押。    │
└──┴─────────┴─────────────────┘

司法院資訊處製作；財團法人民間司法改革基金會備份。
